臺灣基隆地方法院刑事裁定
111年度單禁沒字第101號
聲  請  人  臺灣基隆地方檢察署檢察官
被      告  李晋安


上列聲請人因被告違反毒品危害防制條例案件（108年度偵字第4
833號），而聲請單獨宣告沒收(僅違禁物)（111年度聲沒字第39
號），本院裁定如下：
    主  文
扣案之第二級毒品MDMA（編號11藍色錠劑碎塊之驗餘重零點貳肆
玖貳公克；編號13白色圓形錠劑之驗餘重零點壹壹伍零公克）併
同微量難以析離之包裝袋貳只，均沒收銷燬之。
    理  由
一、本件聲請意旨略以：按違禁物不問屬於犯人與否，均應宣告
    沒收，並得單獨宣告沒收，刑法第38條第1項及第40條第2項
    定有明文；違禁物未經裁判沒收者，得由檢察官聲請法院以
    裁定沒收之，司法院著有18年院字第67號、30年院字第2169號
    解釋可資參照；又MDMA係第二級毒品，毒品危害防制條例第2
    條第2項第2款定有明文；查獲之毒品，不問屬於犯人與否，
    均沒收銷燬之，毒品危害防制條例第18條第1項前段亦有明文
    。查，臺灣基隆地方檢察署108年度偵字第4833號被告李晋安
    違反毒品危害防制條例一案，業經檢察官為不起訴處分，惟扣
    案之藍色錠劑碎塊及白色圓形錠劑各1包（共淨重0.437公克
    、共驗餘淨重0.3642公克，同上署103年度證字第376號扣押
    物品清單編號第1、2號）經送驗後，均檢出第二級毒品MDMA
    成分，係違禁物，此有交通部民用航空局航空醫務中心103
    年2月24日航藥鑑字第0000000號毒品鑑定書1份在卷可稽，
    爰依上開規定聲請單獨宣告沒收並銷燬之。
二、按刑事訴訟法第455 條之34規定：「單獨宣告沒收由檢察官
    聲請違法行為地、沒收財產所在地或其財產所有人之住所、
    居所或所在地之法院裁定之」。再者，MDMA經毒品危害防制
    條例第2條第2項第2款列為第二級毒品，並禁止製造、運輸
    、販賣、施用、持有，且查獲之第二級毒品依同條例第18條
    第1項前段規定，不問屬於犯罪行為人與否，應諭告宣告沒
    收銷燬之（蓋無論以何種方式包裝袋與其內裝之毒品，包裝
    袋內均會有極微量毒品殘留，故上述包裝袋應整體視為查獲
    毒品，一併依前揭規定宣告沒收銷燬之，參照最高法院95年
    度臺上字第3739號、第7354號判決意旨），職是，查獲之第
    一、二級毒品及專供製造或施用第一、二級毒品之器具，不
    問屬於犯罪行為人與否，均沒收銷燬之，毒品危害防制條例
    第18條第1項前段定有明文。又違禁物，不問屬於犯罪行為
    人與否，得單獨宣告沒收，此觀諸刑法第38條第1項、第40
    條第2項、第3項自明。又毒品危害防制條例第18條第 1項之
    規定，得諭知沒收並銷燬之者，以查獲之毒品及專供製造或
    施用毒品之器具為限，並不及於毒品之吸食器，然若毒品本
    身已經微量附著器具、包裝袋內，無從析離，該器具、包裝
    袋自應隨同毒品一併沒收銷燬之，自得單獨宣告沒收，合先
    敘明。
三、本院查：  
  ㈠被告李晋安違反毒品危害防制條例一案，業經臺灣基隆地方檢
    察署檢察官於民國109年4月14日以108年度偵字第4833號為不起
    訴處分【見臺灣基隆地方檢察署108年度偵字第4833號卷，第1
    35至136頁】確定，亦有上開不起訴處分書、臺灣高等法院
    被告前案紀錄表，臺灣基隆地方檢察署111年度聲沒字第39
    號、103年度查扣字第29號、103年度查扣字第278號、103年
    度偵字第390號、103年度偵字第391號、103年度偵字第4000
    號、104年度毒偵字第1865號、104年度偵緝字第103號、104
    年度偵緝字第104號、106年度執他字第248號、107年度執字
    第313號、107年度執沒字第102號、107年度執聲他字第514
    號、107年度執聲他字第712號、107年度執聲他字第1164號
    、108年度他字第876號、108年度偵字第4833號、108年度執
    更字第296號、108年度執聲他字第293號卷證各壹宗在卷可
    徵，是上開事實，堪以認定。
　㈡惟扣案之藍色錠劑碎塊及白色圓形錠劑各1包（共淨重0.437
    公克、共驗餘淨重0.3642公克，編號11藍色錠劑碎塊之驗餘
    重零點貳肆玖貳公克；編號13白色圓形錠劑之驗餘重零點壹
    壹伍零公克）經送驗後，均檢出內含有第二級毒品MDMA成分
    ，核屬違禁物甚明，此有交通部民用航空局航空醫務中心10
    3年2月24日航藥鑑字第0000000號毒品鑑定書、扣押物清單
    各1件在卷可稽【見同上署103年度偵字第390號卷，第181至18
    3頁】。因此，足見該扣案物均屬毒品危害防制條例所規範
    之第二級毒品MDMA，均係違禁物無訛。是上開扣案之第二級
    毒品MDMA貳只（含包裝袋、因第二級毒品MDMA附著於包裝上
    剝離不易，應將包裝之整體視為第二級毒品MDMA、其中
　　編號11藍色錠劑碎塊之驗餘重零點貳肆玖貳公克；編號13白
    色圓形錠劑之驗餘重零點壹壹伍零公克）均係違禁物，均應
    依毒品危害防制條例第18條第1項前段之規定諭告宣告沒收
    銷燬之（蓋無論以何種方式包裝袋與其內裝之毒品，包裝袋
    內均會有極微量毒品殘留，故上述包裝袋應整體視為查獲毒
    品，一併依前揭規定宣告沒收銷燬之，參照最高法院95年度
    臺上字第3739號、第7354號判決意旨）。
　㈢至於上開扣案毒品取樣鑑驗耗失部分，自應毋庸沒收銷燬之
    ，併此敘明。
  ㈣綜上，本件聲請人就上開僅違禁物聲請單獨宣告沒收銷燬之
    ，於法有據，應予准許，併啟被告日後亦不要再碰觸毒品及
    違法犯紀害自己，若有人欲販賣毒品給自己者，自己宜嚴正
    告知該販賣毒品人欲報警捉之，則無人敢接觸自己，如此，
    自己可以安心戒絕毒癮，不碰毒品，且乘目前自己還來得及
    回頭，人生只有一次機會而已，凡走過的人生也不會再重來
    過 1次，自己要給自己機會，因為人在的時候，以為來日方
    長什麼都有機會，其實人生是減法，過一日，就少一日，多
    給自己說聲對不起，這些年一直沒學會愛自己！自己需要自
    己疼，不要在心情糟爛差的時候，去施用毒品或違法犯紀，
    人生之旅有時候，沒有下一次，沒有機會重來，沒有暫停繼
    續；有時候，錯過了現在，就永遠永遠的沒機會了，自己用
    心甘情願的戒毒心，看得起自己，自己不再害自己，好好把
    握自己的未來人生正確方向，不要結交損友，不要再違法犯
    紀，宜親近有德，遠避凶人，惡念不存，行善福報，善惡兩
    途，禍福攸分，一切唯心自召，夫心起於善，善雖未為，禍
    已不存；或心起於惡，惡雖未為，福已不存，因此，正邪善
    惡完全繫在自己這念心之當下抉擇，好的頭腦智慧用在不好
    的地方，是很可惜、遺憾。職是，自己宜改不好宿習吸毒慣
    性、改自己當下一念吸毒惡念心，不要一再想吸毒抉擇硬擠
    入牢獄的世界，苦了自己，為難了別人，自己何必如此害自
    己呢？因此，自己替自己多存一些錢，不要自己多存毒留己
    身，自己要積極而正向切斷毒販找尋自己之線索環境，適時
    治療自己過去吸毒對自己腦部功能失調之神經系統功能病變
    ，亦可調適自己精神人格之違常回復正常狀態，且自己要好
    好想一想，日後自己若重病臥床時，為自己給付醫療費用係
    毒友嗎？為自己付出照顧心力無怨無悔者係毒友嗎？毒友係
    自己生命中之貴人會出錢出力無怨無悔日夜照顧重病臥床的
    自己嗎？誰無怨無悔照顧自己，試問自己有無怨無悔照顧過
    該人？自己平時又回饋多少給這些無怨無悔付出照顧自己的
    至親貴人？是日已過，命亦隨減，自己應反省之，不要存毒
    在己身，多存平安健康錢，亦莫輕吸毒小惡，以為無殃，水
    滴雖微，漸盈大器，毒癮惡習，歷久不亡，小過不改，積足
    滅身，且防毒癮慾如防逆水之舟，才歇手便向下流，是自己
    當下一念貪吸毒癮慾之塞智為昏、變恩為仇、染潔為污，壞
    了自己的身心健康，更不要在生命盡頭往回看時，來不及救
    自己，才後悔，為時則晚，試想看看自己日後若死亡時，替
    自己辦後事的係毒友、損友出錢出力嗎？因此，自己善思反
    省，早日改過從善，就從現在當下一念心正善抉擇不吸毒，
    以不違法犯紀之鋤頭耕耘自己心田，就不容易繁殖吸毒慾望
    ，自己只要不殘害自己、不自暴自棄，用心力行不吸毒，一
    定會有安康收獲，保護自己亦保護大家，則日日平安喜樂，
    永不嫌晚。
四、據上論結，應依刑事訴訟法第455條之36第2項，刑法第2 條
    第2項、第11條但書、第40條第2項，毒品危害防制條例第18
    條第 1項前段，裁定如主文。
中　　華　　民　　國　　111 　年　　6 　　月　　28　　日
                  刑事第三庭法　官　施添寶
以上正本證明與原本無異。　                               
對於本件裁定如有不服，應於收受送達後5日內，向本院提出抗
告書狀，敘述抗告之理由，抗告於臺灣高等法院。　　　　　　
中　　華　　民　　國　　111 　年　　6 　　月　　29　　日
                            書記官  陳怡文